臺灣宜蘭地方法院行政訴訟判決
111年度交字第26號
原      告  吳月珮  
被      告  臺北市交通事件裁決所


代  表  人  蘇福智  
上列當事人間交通裁決事件，原告不服被告民國111年4月7日北
市裁催字第22-U00000000號裁決（下稱原裁決），提起行政訴訟
，本院判決如下：
    主  文
原告之訴駁回。
訴訟費用新臺幣參佰元由原告負擔。
    事實及理由
壹、程序事項：
    本件係交通裁決事件之裁判，相關卷證資料已由兩造知悉並
     表示意見，因事證明確，依行政訴訟法第237條之7規定，
    不 經言詞辯論逕行裁判。　　
貳、實體事項：
一、事實概要：
    內政部警政署鐵路警察局花蓮分局（下稱舉發機關）以原告
　　所有7V-3816號自用小客車（下稱系爭車輛）於110年12月18
    日11時30分許行經宜蘭縣宜蘭市校舍路平交道（下稱系爭平
    交道）時，因有「警示號誌已顯示、仍闖越平交道」之違規
    行為（下稱系爭違規行為），舉發機關依道路交通管理處罰
    條例（下稱處罰條例）第54條第1款規定，以111年1月5日鐵
    警行字第U00000000號舉發違反道路交通管理事件通知單（
    下稱系爭舉發單）逕行舉發。原告不服舉發，經被告函由舉
    發機關查復後，仍認原告違規事實明確，乃依處罰條例第54
    條第1款(及第24條第1項第4款）規定，以原裁決裁處原告罰
    鍰新臺幣(下同)7萬4,500元、吊扣駕駛執照12個月，並應參
    加道路交通安全講習。原告復不服，提起本件訴訟，請求撤
    銷原裁決。
二、原告起訴請求撤銷原處分，主張：
㈠、其於110年12月18日上午駕駛系爭車輛擬前往宜蘭轉運站，行
    經綠九市場至校舍路平交道前黃色網狀線，突聞警報聲響，
    依道路交通標誌標線設置規則規定網狀線禁止臨時停車，復
    以宜蘭市校舍路平交道前S線字非依法標繪，其無所適從，
    實非故意在警示號誌顯示下冒險直行通過平交道，原處分之
    處罰金額超過其1個月薪資，加以實施交通講習，已實質對
    其極大懲罰及教示。其無交通違規紀錄，且居住地交通不若
    都會區便利，處以吊扣駕駛執照12個月影響通勤工作甚鉅，
    有不符比例原則之虞。
㈡、宜蘭市校舍路平交道既已是駕駛人容易違規路段，主管機關
    設置違規照相機之後，該路段交通違規案件是否下降，主管
    機關除了設置違規照相機之外，是否更謀長治久安之計，加
    強教育及宣導，提供有關道路路況之警告、禁制、指示等資
    訊，提升用路人交通安全認知，確保該路段行人、駕駛人皆
    能安全通過。　　
三、被告聲明請求駁回原告之訴，答辯意旨：
    經舉發機關就違規事實及舉發過程查復，依道路交通安全規
    則第104條第1項第1款規定，行經鐵路平交道要求駕駛人應
    提高警覺，減速慢行 保持必要時採取停車措施。經檢視該
    平交道當時監視錄影影片時間11：30：08，可聽聞聞平交道
    警鈴已響起；影片時間11：30：15，遮斷（器）桿開始放下
    ；影片時間11：30：17，7V-3816號車並未停車並駛入黃線
    網狀區進入平交道範圍内；影片時間11：30：18至21秒，7V
    -3816號車闖越平交道，違規事實明確，員警據以告發，尚
    無違誤。　　
四、本院之判斷：　　
㈠、本件舉發機關以原告有系爭違規行為開立系爭舉發單舉發，
    經原告表示不服，被告函由舉發機關查證仍認屬實，而為原
    裁處之情，有系爭舉發單、原告之交通違規陳述單、舉發關
    與被告間查核函件、平交道微電腦自動照相機採證判讀照片
    、採證光碟及原裁決在卷可按（見本院卷第47至73頁），上
    開證據，均足為本件認定之依憑。　
㈡、按「汽車駕駛人，有下列情形之一者，應接受道路交通安全
    講習：…四、有第54條規定之情形」、「汽車駕駛人，駕車
    在鐵路平交道有下列情形之一者，處15,000元以上90,000元
    以下罰鍰，並吊扣其駕駛執照1年。...：一、不遵守看守人
    員之指示，或警鈴已響、閃光號誌已顯示，或遮斷器開始放
    下，仍強行闖越。」，處罰條例第24條第1項第4款、第54條
    第1款分別定有明文。次按「汽車行駛中，駕駛人看到鐵路
    平交道標誌或標線後，應即將速度減低至時速15公里以下，
    接近平交道時，應依下列規定：一、鐵路平交道設有遮斷器
    或看守人員管理者，如警鈴已響、閃光號誌已顯示或遮斷器
    已開始放下或看守人員表示停止時，應即暫停，俟遮斷器開
    放或看守人員表示通行後，始得通過。如遮斷器未放下或看
    守人員未表示停止時，仍應看、聽鐵路兩方無火車駛來，始
    得通過。二、鐵路平交道設有警鈴及閃光號誌者，警鈴已響
    ，閃光號誌已顯示，駕駛人應暫停俟火車通過後，看、聽鐵
    路兩方確無火車駛來，始得通過。如警鈴未響，閃光號誌未
    顯示，仍應看、聽鐵路兩方無火車駛來，始得通過。」，亦
    為道路交通安全規則第104條第1項第1款、第2款所明定。依
    上開規定可知，汽車駕駛人駕駛汽車行經設有遮斷器之鐵路
    平交道，如警鈴已響、閃光號誌已顯示時，駕駛人即應暫停
    ，如仍駛入平交道範圍，自屬應依處罰條例第54條第1款所
    規定處罰之違規行為。
㈢、觀之被告111年5月24日答辯狀所附系爭平交道違規判讀照片
    （見本院卷第73頁），可清晰辨識系爭車輛之車號00-0000
    ，且明確顯示遮斷器已啟動放下，系爭車輛未依規定在平交
    道黃線網狀區前停止線暫停之情，經本院通知原告就被告答
    辯狀及相關證據表示意見，原告亦不否認採證資料之真正，
    然仍以前詞主張本件原裁決不當云云。經查，由系爭平交道
    違規判讀照片顯示，系爭平交道閃光號誌已顯示9.12秒，遮
    斷器已啟動放下2.12秒時，系爭車輛駛入網狀線區進入平交
    道範圍；其後在平交道號誌已顯示10.13秒，遮斷器已啟動
    放下3.13秒時，系爭車輛仍未暫停等，持續行駛通過系爭平
    交道，則當時原告之駕駛行為，確然有系爭舉發通知單所載
    「警示號誌已顯示、仍闖越平交道」之違規事實。　　　　
    　　
㈣、雖原告以其駕駛系爭車輛行駛至網狀線時聽聞警報聲響，依
    規定網狀區禁止臨時停車，其無所適從，實非故意在警示號
    誌顯示下冒險直行通過平交道云云。然依上開系爭平交道號
    誌及遮斷器動作顯示，在系爭汽車進入平交道範圍前，閃光
    號誌已開始動作顯示9.12秒、遮斷已開始放下2.12秒，顯然
    原告在此前已有9.12秒時間可為減速及停車之適當反應，然
    原告仍持續進入系爭平交道範圍，並在閃光號誌持續閃爍、
    遮斷器持續放下之情形下，繼續通過系爭平交道，自不能認
    係突然聽聞警報聲響無法為適當反應，所為主張自不足取。
㈤、至原告主張原裁決另併予吊扣駕駛執照1年，因原告所處地區
    交通不便利，吊扣駕駛執照嚴重影響原告行動自由，有不符
    比例原則云云。查被告以原告有系爭違規行為，依處罰條例
    第54條第1款、第24條第1項第4款規定，裁處原告罰鍰7萬4,
    500元，吊扣駕駛執照12個月，並應參加道路交通安全講習
    ，其裁處所據法令條款與憲法保障財產權、一般行為自由之
    意旨尚無不合，業據司法院釋字第780號解釋綦詳，自得作
    為被告裁處之依據。原告所指因生活地域緣故有駕駛車輛之
    需求，尚非屬法定得減輕或免除其處罰之事由。且該規定旨
    在避免汽車駕駛人闖越平交道，以維護交通安全，並保障包
    括違規人在內之不特定多數人民之生命權、身體不受傷害之
    權利與財產權，屬於重大之公共利益，立法者經考量此等重
    大公共利益與原告個人之行動自由相較，而訂立其法定裁罰
    範圍，非可謂違反比例原則。而被告原裁決之處罰，未逾法
    定範圍，自亦不能謂有何違法不當可言。　　　　　　
五、綜上所述，本件原告所為系爭違規行為事實明確，舉發機關
    所為舉發並無違誤，被告本於舉發事實，依處罰條例第54條
    第1款、第24條第1項第4款及道路交通管理事件統一裁罰基
    準及處理細則之規定，裁處原告如原裁決所示，核無違法或
    不當之處，原告猶執陳詞指摘原裁決不當，請求撤銷，為無
    理由，應予駁回。
六、本件事證已臻明確，兩造其餘攻擊防禦方法並所提證據，經
    斟酌後認均不足影響判決結果，爰不遂一論列，併此敘明。
七、本件第一審裁判費為300元，應由敗訴之原告負擔，爰確定
    第一審訴訟費用額如主文第2項所示。
八、據上論結，本件原告之訴為無理由，依行政訴訟法第237條
    之7、第237條之8第1項、第98條第1項前段，判決如主文。
中　　華　　民　　國　　111 　年　　8 　　月　　29　　日
                  行政訴訟庭  法  官  張軒豪
以上正本係照原本作成。
如不服本判決，應於判決送達後20日內，向本院提出上訴狀並表
明上訴理由（原判決所違背之法令及其具體內容或依訴訟資料可
認為原判決有違背法令之具體事實），其未載明上訴理由者，應
於提出上訴後20日內向本院補提理由書（上訴狀及上訴理由書均
須按他造人數附繕本，如未按期補提上訴理由書，則逕予駁回上
訴），並應繳納上訴裁判費新臺幣750元。
中　　華　　民　　國　　111 　年　　8 　　月　　29　　日
　　　　                      書記官  林憶蓉